【裁判字號】    88,上,1425
【裁判日期】    890509
【裁判案由】    損害賠償
【裁判全文】
臺灣高等法院民事判決  八十八年度上字第一四二五號
      上  訴  人  乙○○
      上  訴  人  甲○○
      右  一 人
      訴訟代理人  余枝雄律師
右當事人間損害賠償事件，兩造對於中華民國八十八年五月十九日臺灣臺北地方法院
八十七年度訴字第四七四七號第一審判決各自提起上訴，本院判決如左：
      主      文
原判決關於(一)命甲○○給付超過新台幣伍拾柒萬捌仟壹佰陸拾貳元本息部分及該部分
假執行之宣告，(二)駁回乙○○後開第三項之訴部分，並訴訟費用之裁判均廢棄。
右開廢棄(一)部分，乙○○在第一審之訴及該部分假執行之聲請均駁回。
甲○○應再給付乙○○新台幣肆拾貳萬元。
兩造其餘之上訴駁回。
第一、二審訴訟費用由甲○○負擔三分之二，餘由乙○○負擔。
      事      實
甲、乙○○方面：
一、聲明：(一)原判決不利乙○○部分廢棄，(二)甲○○應再給付乙○○新台幣七十二萬
    元，(三)駁回對造之上訴。
二、陳述：與原判決記載者相同予以引用外，補稱：
    本件車禍發生後，乙○○因傷重，起居生活尚須他人照料，甚至無法行走，至少
    療養一年以上，而依本人所提出之各類所得扣繳暨免扣繳憑單，八十七年一月至
    六月間，所得總額為三十六萬元，平均一個月所得六萬元，以療養一年而無法工
    作計，本人受有勞力損失計七十二萬元。
三、證據：與原判決記載者相同予以引用外，補提各類所得扣繳暨免扣繳憑單、殘障
    手冊、在職證明書各一件。
乙、甲○○方面：
一、聲明：(一)原判決關於甲○○敗訴部分廢棄，(二)右廢棄部分，乙○○在第一審之訴
    及假執行之聲請均駁回，(三)駁回對造之上訴。
二、陳述：與原判決記載者相同予以引用外，補稱：
    (一)原判決就其中(5)七厘散等中藥品金額四萬七千五百元部分未予駁回，竟准所請
      實有未當。
    (二)計程車車資之收據並未載明搭乘時間、起訖地點及旅客姓名，不足證明對造之
      主張為實在。
    (三)對造自受傷後之八十七年六月一日起至同年十二月三十一日止，仍照常上班，
      按月領取六萬元薪資，足見其勞動能力並未減少，亦未增加生活上之需要，其
      主張站立不便而以月薪三萬元，僱請楊黃也合料理家務乙節，顯非實在。
    (四)原判決判令本人應賠償精神上損害金四十萬元，就雙方身份地位、資力以及加
      害程度言，顯屬過高。
    (五)對造自受傷後，其勞動能力，並無減少或喪失情形。況對造在原審八十八年三
      月十日提出之民事準備書狀，亦自認該凱盛傢俱行業已結束營業，憑何向本人
      請求薪資之損失。
丙、本院依職權調閱台灣台北地方法院檢察署八十七年度偵字第一一六０一號甲○○
    業務過失傷害卷（含刑事卷）。
      理      由
一、乙○○起訴主張對造甲○○係營業小客車司機，於八十七年五月三十日晚間十一
    時二十分許，駕駛車牌號碼ＣＤ－二○一號營業小客車，沿台北市市○○道由西
    往東方向行駛，途經市○○道與八德路口時，本應遵守道路交通標誌之指示，於
    該路段設有禁止左轉之交通標誌，應不得左轉至八德路，依當時情形，無不能注
    意之情事，竟疏未注意，貿然左轉至八德路，適伊騎乘車牌號碼ＣＧＸ－９○９
    號重型機車，沿台北市市○○道由東往西向綠燈直行，對造見狀煞避不及，致其
    所駕駛營業小客車之右後車門及車輪處，與伊機車前車頭發生碰撞，不但機車車
    頭，伊更因受此強力撞擊致彈出撞地，原告因此受有右股骨骨折之嚴重傷害，為
    此依侵權行為之法律關係，請求判令甲○○應給付伊醫藥費二十二萬八千三百一
    十七元，計程車車資八千元，將來需支出之醫藥費三萬一千元，料理家務費用三
    十六元，勞力損失一百四十四萬元，營利事業利潤損失三十六萬元，精神慰藉金
    六十萬元，共二百三十萬七千三百一十七元及加付法定遲延利息等語。（原審判
    決甲○○應給付乙○○醫藥費用六四、三一七元，計程車車資一、三四五元，料
    理家務費用二十一萬元，精神慰藉金四十萬元，而駁回乙○○其餘之請求，乙○
    ○僅對勞力損失部分提起上訴，縮減請求為七十二萬元，其餘駁回部分已告確定
    ，甲○○對其敗訴部分提起上訴，）。甲○○則以對造無權請求云云資為抗辯。
二、乙○○主張甲○○係營業小客車司機，為從事駕駛業務之人，於八十七年五月三
    十日晚間十一時二十分許，駕駛車牌號碼ＣＤ－二○一號營業小客車，沿台北市
    市○○道由西往東方向行駛，途經市○○道與八德路口時，本應注意駕駛人駕駛
    汽車，應遵守道路交通標誌之指示，而該路段設有禁止左轉之交通標誌，應不得
    左轉至八德路，且依當時情形，又無不能注意之情事，竟疏未注意，貿然左轉至
    八德路，適伊乘騎車牌號碼ＣＧＸ－九○九號重型機車，沿台北市市○○道由東
    往西方向綠燈直行，甲○○見狀煞避不及，致其所駕駛營業小客車之右後車門及
    車輪處，與伊機車前車頭發生碰撞，致伊人車倒地，並受有右股骨骨折之傷害等
    情，為甲○○所不爭，並有道路交通事故調查報告表、現場圖、肇事當事人交通
    事故現場談話紀錄表、台北市政府警察局交通警察大隊交通事故研判表、車損照
    片四張附於刑事卷可稽，業經本院調卷核閱屬實。乙○○因本件車禍受傷，亦據
    其提出診斷書一件、照片三張在卷可憑。按駕駛人駕駛汽車，應遵守道路交通標
    誌之指示，道路交通安全規則第九十條定有明文。查甲○○於右揭時地駕駛營業
    小車，應注意遵守上開規定，且按當時情形，並無不能注意之情事，竟疏未注意
    而肇事，致乙○○受傷，為有過失。且甲○○之過失行為與乙○○之受傷間復有
    相當因果關係。乙○○之主張，堪信為真實。
四、按因故意或過失不法侵害他人之權利者，負損害賠償責任；不法侵害他人之身體
    或健康者，應賠償被害人因此喪失或減少勞動能力或增加生活上需要之損害，被
    害人就非財產上之損害亦得請求賠償相當之金額，為民法第一百八十四條第一項
    前段、第一百九十三條第一項、第一百九十五條第一項所明定。乙○○依此自得
    請求甲○○負損害賠償責任，至其主張之各項數額是否可採，分項審酌如下：
（一）、醫療費用：
    １、乙○○主張因甲○○之過失傷害行為，共支出醫藥費二十二萬八千三百一十
        七元部分，除其中祥德蔘茸行所出具之統一發票記載品名為當歸杜仲等中藥
        品（25600+45600 +54600+38200+47500=211500)尚無積極證據足認屬本件治
        療上之必要費用，應予扣除外，其餘一六、八一七元，業據提出台灣大學醫
        學院附設醫院醫療費用收據可證，依診斷證明書所載傷害情形及各收據載明
        醫療費則均屬治療上之必要費用，應予准許。逾此部份則無理由，應予駁回
        。
（二）、其他增加生活上之需要部分：按不法侵害他人之身體或健康者，對於被害人
        因此增加生活之需要者，應負損害賠償責任，為民法第一百九十三條第一項
        所明定。所謂增加生活上之需要，係指被害人以前並無此需要，因被害以後
        始有支付此費用之必要者而言。是以身體、健康被害，經延醫治療之醫療費
        用，固勿論矣，即因療傷期間僱人看護及請人照顧家庭所支出之費用，如確
        屬必要者，亦非不得請求賠償（最高法院七十八年台上字第五四七號判決參
        照）。
    １、計程車車資部分：乙○○右腿骨骨折，初診時無法行走，至原審言詞辯論終
        結時，仍需拄柺杖始能行走，上下公車顯有困難，是以，乙○○請求繼續前
        往醫院治療，以計程車代步必要車資，其中一、三四五元業據提出計程車收
        據為證（85+105+105+75+105+105 +105+135+105+105+105+105+105=1345）
        ，且乙○○病歷確有多次門診紀錄，是此部份請求為有理由，應予准許。甲
        ○○空言否認乙○○曾支付車資云云，自不足採。
    ２、僱用楊黃也合料理家務部分：乙○○右腿骨骨折，無法行走，至原審言詞辯
        論終結時，仍需拄柺杖始能行走站立，料理家務顯有困難，是以，乙○○僱
        用請楊黃也合料理家務，每月薪資三萬元，其中自八十七年六月五日至八十
        八年一月五日共計七月部分，業據乙○○提出楊黃也合出具之證明書為證，
        並經證人楊黃也合於本院作證屬實在卷（見本院卷第九十一頁），甲○○空
        言否認乙○○曾為該項支出云云，亦不足採。堪信乙○○主張為真實。是以
        ，乙○○此部份請求於二十一萬元部分為有理由，應予准許。
（三）、勞力損失部分：乙○○請求喪失勞動力之損害每月薪資約六萬元，一年內無
        法工作，共損失七十二萬元，業據其提出各類所得扣繳及免扣繳憑單乙紙為
        證，依該扣繳憑單所載，八十七年一月至六月乙○○所得為三十六萬元，即
        每月為六萬元。而乙○○自八十七年五月三十日晚間受傷住院後即無工作收
        入，核屬可採。再者，乙○○因受傷聘僱楊黃也合自八十七年六月五日至八
        十八年一月五日共計七個月在家料理家務，已如前述，從而，乙○○此部分
        之請求於四十二萬元部分為有理由，應予准許。逾此部分，為無理由，應予
        駁回。
（四）、乙○○受傷後，身體受有痛楚，且起初無法行走，全賴他人照料，造成生活
        上之不便，且目前仍需要柺杖方能行走，心理受有傷害，參以乙○○自營家
        具行，甲○○開計程車為業等情，乙○○請求之精神上損害賠償以三十五萬
        元為相當。逾此部份為無理由，應予駁回。
（五）、按遲延之債務，以支付金錢為標的者，債權人得請求依法定利率計算之遲延
        利息。民法第二百三十三條第一項，定有明文。經查：乙○○請求甲○○給
        付遲延利息，係自起訴狀繕本送達甲○○之翌日起算。而乙○○起訴狀繕本
        係於八十七年十月三十一日送達甲○○，有送達證書在卷可憑，故乙○○請
        求甲○○給付自起訴狀繕本送達翌日即八十七年十一月一日起至清償日止，
        按法定利率即週年利率百分之五計算之遲延利息，自屬有據，應予准許。
五、綜上所述，乙○○依侵權行為法律關係，請求甲○○給付醫藥費一六、八一七元
    、計程車車資一、三四五元、料理家務費用二一０、０００元、精神慰藉金三五
    ０、０００元、勞力損失四二０、０００元，合共五七八、一六二元及自起訴狀
    繕本送達翌日（即民國八十七年十一月一日）起至清償日止按週年利率百分之五
    計算之法定遲延利息，為有理由，應予准許，逾此所為請求，為無理由。原審判
    命甲○○給付醫藥費六四、三一七元、計程車車資一、三四五元、料理家務費用
    二一０、０００元、精神慰藉金四０００、０００元，合計六七五、六六二元及
    法定遲延利息，而駁回乙○○其餘之訴。關於原審判命甲○○給付前述五七八、
    一六二元部分，核無不當。上訴意旨指摘原判決此部分不尚，求予廢棄改判，為
    無理由，應駁回其上訴，逾此部分，原審判命甲○○給付，尚有未洽，此部分應
    予廢棄改判，如主文第二項所示。又乙○○請求勞力損失四二０、０００元部分
    ，為有理由，應予准許，已如上述，乃原判決就此部分為乙○○敗訴之判決，自
    有未洽。乙○○就此部分指摘原判決不當，求予廢棄改判，為有理由，爰由本院
    將原判決此部分予以廢棄改判如主文第三項所示。至於逾上開應准許部分，乙○
    ○之請求為無理由，原審為其敗訴之判決，並無違誤，乙○○就此部分所為之上
    訴，為無理由，應予駁回。
六、據上論結，本件上訴為一部有理由，一部無理由，依民事訴訟法第四百四十九條
    第一項、第四百五十條、第七十九條但書判決如主文。
中      華      民      國    八十九    年      五      月      九      日
                                      臺灣高等法院民事第十庭
                                          審判長法  官  林  敬  修
                                                法  官  黃  騰  耀
                                                法  官  劉  勝  吉
右正本係照原本作成。
不得上訴。
中      華      民      國    八十九    年      五      月     十六     日
                                                書記官  李  翠  齡


司法院資訊處製作；財團法人民間司法改革基金會備份。
